【裁判字號】    95,交聲,240
【裁判日期】    950331
【裁判案由】    違反道路交通管理處罰條例聲明異議
【裁判全文】
臺灣臺北地方法院交通事件裁定         95年度交聲字第240號
原處分機關  臺北市交通事件裁決所
受處分人即
聲明異議人  甲○○
上列受處分人因違反道路交通管理處罰條例案件，對於臺北市交
通事件裁決所中華民國九十五年三月三日所為之處分（原處分案
號：北市裁二字第裁二二—Ａ六Ｉ三○一九五八號），聲明異議
，本院裁定如下：
    主  文
原處分撤銷。
    理  由
一、按汽車駕駛人，持機器腳踏車駕駛執照駕駛小型車者，處新
    臺幣（下同）六千元以上一萬二千元以下罰鍰，並當場禁止
    其駕駛及扣留其車輛牌照，道路交通管理處罰條例第二十一
    條第一項第二款定有明文。
二、原處分機關係以：本件受處分人即聲明異議人甲○○於九十
    五年一月十一日下午十一時四十七分許，僅領有機器腳踏車
    駕駛執照，竟駕駛車號九Ｂ—九六一○號自用一般小客貨車
    ，在臺北市○○○路、艋舺大道口，遇臺北市政府警察局萬
    華分局交通分隊警員陳耀傑認為受處分人違反道路交通管理
    處罰條例第二十一條第一項第二款規定，當場攔停掣單舉發
    ，受處分人於到案日期前即九十五年一月十三日向原處分機
    關提出申訴，經原處分機關請舉發單位調查結果，仍認受處
    分人有前開違規行為，原處分機關乃依前揭道路交通管理處
    罰條例第二十一條第一項第二款規定於九十五年三月三日裁
    處罰鍰六千元。
三、訊據受處分人矢口否認有任何於前揭「九十五年一月十一日
    下午十一時四時七分許」駕駛車輛而違反道路交通管理處罰
    條例規定之行為，辯稱：伊早於違規單所載時間前數小時，
    即九十五年一月十一日下午九時許，駕駛九Ｂ—九六一○號
    自小客車，行經和平西路、艋舺大道口時，因酒醉駕車與他
    車發生擦撞，自該時起即遭扣車、並於在派出所接受調查，
    並無該違規單所載時間無照駕車，況伊於繳納同日酒醉駕車
    之交通違規舉發單時，因向臺北市交通事件裁決所詢問確實
    因繳納數額時，遭該所人員現場舉發同日之「持機車駕照駕
    駛小型車」違規行為，而連同酒醉駕車應罰之四萬九千五百
    元，一共繳納了五萬五千元罰鍰，故與本件同一條款之處罰
    已經於繳納完畢，本件舉發單實有一罪數罰之嫌，無庸再行
    繳納等語。
四、經查：
  (一)按法院受理交通事件，準用刑事訴訟法之規定，道路交通管
    理處罰條例第89條前段定有明文。而刑事訴訟法中一事不二
    罰之原則即係：於同一制裁目的下，人民之一行為僅以處一
    制裁為原則，若有併科而再次行使，因將破壞法秩序之安定
    、違背人民之善意信賴，將逾越必要程度，超過行為人就該
    行為所應受之處罰，而違反比例原則，是僅能為一次裁處為
    原則，而交通事件於準用刑事訴訟法之規定下，則人民一違
    反交通規則之行為，業以僅處分一次為原則，於前次處分仍
    有效、確定之前提，不得再行就同一違反行為處罰。
  (二)受處分人並未持有小型車駕駛執照，仍於九十五年一月十一
    日酒後駕駛車號九Ｂ—九六一○號自用小客車，沿臺北市○
    ○○路西往東方向行駛，而於同日下午九時許，在臺北市○
    ○○道、和平西路口，與他車發生擦撞，經臺北市政府警察
    局交通大隊萬華分隊員警到場處理後，發現受處分人係酒後
    駕車、且係持機車駕駛執照駕駛小型車（其中曾經出示「變
    造之小型車駕駛執照」），即於同日十時二十三分依法禁止
    受處分人駕駛車輛、扣留車輛移置拖吊場保管，後由臺北市
    政府警察局交通大隊萬華分隊員警於同日下午十一時四十七
    分以掌上型電腦開單舉發未攜帶適當駕駛執照部分、另由臺
    北市政府警察局萬華分局康定路派出所以手寫方式開單舉發
    酒後駕車部分，並將受處分人帶回康定路派出所偵查，迄翌
    日（即一月十二日）中午十二時移送臺灣臺北地方法院檢察
    署等事實，除據受處分人坦承不諱外，已經本院函詢臺北市
    政府警察局萬華分局屬實，且由證人即舉發本件未持用適當
    駕駛執照行車部分員警陳耀傑於本院結證明確，有臺北市政
    府警察局萬華分局九十五年三月二十九日北市警萬分交字第
    ○九五三一二九七八○○號函、臺北市政府警察局北市警交
    大字第ＡＥＢ六四七一四五號（酒後駕車部分）、Ａ六Ｉ三
    ○一九五八號舉發違反道路交通管理事件通知單、臺北市政
    府警察局舉發交通違規移至保管車輛收據及限期領回通知單
    在卷可稽，是受處分人確時於遭酒後駕車為警查獲之時，同
    時有未持適當駕駛執照而駕駛車輛之行為，惟為警查獲後，
    因車輛遭查扣，即無於舉發單所載「九十五年十一時四十七
    分」再行駕車之行為，堪以認定。
  (三)就受處分人前開與酒後駕車同一時間之持用機車駕駛執照駕
    駛小型車，而違反交通管理處罰條例第二十條第一項第二款
    之行為，業經臺北市交通事件裁決所另為舉發裁處，受處分
    人併同酒後駕車之第ＡＥＢ六四七一四五號舉發單部分，於
    九十五年一月十二日合計繳納罰鍰五萬五千五百元（於應到
    案時間前到案自動繳納各該條款之最低罰鍰額度四萬九千五
    百元、六千元）完畢確定乙節，亦經本院查詢屬實，有臺北
    市交通事件裁決所交通違規罰鍰收據、臺北市政府警察局交
    通警察大隊違規積案明細表、本院電話記錄在卷可參，是受
    處分人於九十五年一月十一日上午十時二十三分許，持有機
    車駕駛執照駕駛小型車之違規行為，亦已經行政處分裁處確
    定。
  (四)再證人陳耀傑於本院證稱：單號Ａ六Ｉ三○一九五八號舉發
    違反道路交通管理事件通知單亦係舉發受處分人九十五年一
    月十一日上午十時二十三分許，持有機車駕駛執照駕駛小型
    車之違規行為，然因開單使用掌上型電腦，無法調整時間，
    故違規時間欄方記載為「九十五年十一時四十七分」，並非
    指受處分人於九十五年十一時四十七分有同一駕車違規行為
    ，因該時車輛已經移置保管等語（見本院九十五年三月三十
    一日筆錄），是本件單號Ａ六Ｉ三○一九五八號舉發違反道
    路交通管理事件通知單違規時間之記載有明顯錯誤。且倘欲
    就本件單號Ａ六Ｉ三○一九五八號舉發違反道路交通管理事
    件通知單違規時間記載為更正，亦與臺北市交通事件裁決所
    就第ＡＥＢ六四七一四五號舉發違反道路交通管理事件通知
    單所為更正：就該單「同時持有機車駕駛執照駕駛小型車之
    違規行為」等之裁處相同，而臺北市交通事件裁決所依據第
    ＡＥＢ六四七一四五號舉發違反道路交通管理事件通知單所
    為之裁處因已逾聲明異議期間未經異議、撤銷程序而經確定
    、併受處分人已經繳納罰鍰，為有效具執行力之處分，而本
    件後為之九十五年三月三日裁處之北市裁二字第裁二二—Ａ
    六Ｉ三○一九五八號）裁決，即屬就同一事件為第二次之裁
    罰，而違反一事不二罰之原則，屬違法之裁決。
五、故揆諸前揭說明，受處分人辯稱：同一行為已經繳納罰鍰，
    不應二次處罰等語為有理由，原處分機關違反一事不二罰之
    原則所為之本件北市裁二字第裁二二—Ａ六Ｉ三○一九五八
    號裁決書既有上開違誤，原處分自應為撤銷。
六、又因同一事件早經臺北市交通事件裁決所裁處並經受處分人
    繳納罰鍰後未聲明異議而確定，已如前述，故受處分人就前
    開同一事件即應以該裁決內容為執行裁罰，並非不予罰處，
    是本件即不應為不予裁罰之諭知，僅需撤銷原北市裁二字第
    裁二二—Ａ六Ｉ三○一九五八號裁決處分即可，併此敘明。
據上論結，應依道路交通案件處理辦法第二十條前段，裁定如主
文。
中    華    民    國    95    年    3     月    31    日
                  臺灣臺北地方法院交通法庭
                          法  官  郭惠玲
如不服本裁定應於送達後五日內向本院提出抗告狀
上正本證明與原本無異
                          書記官  鄭雅文
中    華    民    國    95    年    4     月    3     日


司法院資訊處製作；財團法人民間司法改革基金會備份。
